---
title: "Barragens de mineração no Brasil e no estado de `r params$uf`"
subtitle: "Documentos dinâmicos em R Markdown (Exemplo de documento R Markdown)"
author: "Beatriz Milz - Treinamento Brasileiro de Ciência Aberta"
date: 'Maio de 2022'
output: 
  bookdown::word_document2:
    reference_docx: template/word_template.docx
    number_sections: false
bibliography: [referencias/packages.bib, referencias/referencias.bib]
#csl: template/abnt.csl   
params: 
  uf: "SP"
---

```{r setup, include=FALSE}
knitr::opts_chunk$set(
	echo = FALSE,
	message = FALSE,
	warning = FALSE
)
```

```{r message=FALSE, warning=FALSE, include=FALSE}
# Carregar pacotes:
library(readxl)
library(dplyr)
library(janitor)
library(stringr)
library(forcats)
library(ggplot2)
```

```{r include=FALSE}
# data de atualização -----
data_atualizacao_sigbm <- read_xlsx("dados/sigbm.xlsx",
                                    col_names = FALSE,
                                    n_max = 1) |>
  pull() |>
  str_extract(":.*-") |>
  str_remove(":") |>
  str_remove("-") |>
  str_trim()

# importação ----
dados_brutos_sigbm <- read_xlsx("dados/sigbm.xlsx", skip = 3)
# organização --------
dados_sigbm <- dados_brutos_sigbm |> 
  # limpar nomes das colunas
  clean_names() |> 
    mutate(
    dano_potencial_associado = if_else(
      dano_potencial_associado == "N/A",
      "Não se aplica",
      dano_potencial_associado
    ),
    dano_potencial_associado = factor(
      dano_potencial_associado,
      levels = c("Não se aplica", "Baixo", "Médio", "Alto")
    )
  ) 
```
# Objetivos

Este relatório tem como objetivo apresentar funcionalidades do R Markdown, utilizando dados públicos sobre barragens de mineração no Brasil.

# Materiais e métodos


A base de dados disponibilizada pelo Sistema de Gestão de Segurança de Barragem de Mineração (SIGBM) apresenta dados referentes à Barragens de Mineração no território brasileiro. Os dados são disponibilizados no site da Agência Nacional de Mineração^[SIGBM disponível em: https://app.anm.gov.br/SIGBM/Publico/ClassificacaoNacionalDaBarragem].

```{r}
ufs_no_sigbm <- dados_sigbm |> count(uf) |> nrow()
```


Este relatório foi elaborado utilizando os Softwares R [@R-base] e RStudio [@rstudio], e os pacotes: ggplot2 [@ggplot22016; @R-ggplot2], forcats [@R-forcats], janitor [@R-janitor], readxl [@R-readxl], dplyr [@R-dplyr] e  stringr [@R-stringr].

# Barragens de mineração no Brasil

A versão utilizada para elaborar este documento foi atualizada em `r data_atualizacao_sigbm`, apresentando informações sobre `r nrow(dados_sigbm)` barragens, em `r ufs_no_sigbm` estados brasileiros. Os cinco estados brasileiros que apresentam o maior número de barragens de mineração cadastradas no SIGBM estão apresentados na tabela  \@ref(tab:tab-estados).

```{r tab-estados}
dados_sigbm |> 
  count(uf, sort = TRUE) |> 
  slice(1:5) |> 
  rename(`Sigla do Estado` = uf, `Quantidade de barragens cadastradas` = n) |> 
  flextable::flextable() |> 
    flextable::autofit() |> 
  flextable::set_caption(
    "Cinco estados brasileiros com as maiores quantidade de barragens de mineração cadastradas no SIGBM."
  ) 
```


# Barragens de mineração em `r params$uf`

Neste documento, vamos explorar os dados das barragens de mineração cadastradas em `r params$uf`.

```{r}
dados_sigbm_filtrados <- dados_sigbm |> 
  filter(uf == params$uf)
```


```{r, out.width="100%", dpi = 300}
dados_sigbm_filtrados |>
  count(dano_potencial_associado) |>
  ggplot() +
  aes(x = dano_potencial_associado, y = n) +
  geom_col(fill = "lightblue") +
  theme_bw() +
  labs(x = "Dano potencial associado (DPA)", y = "Quantidade de barragens")
```




```{r include=FALSE}
# Podemos gerar um `.bib` com as referências de pacotes utilizados usando a função `knitr::write_bib()`
pacotes <- c("tidyverse")
knitr::write_bib(file = 'referencias/packages.bib')
```

# Referências